臺灣臺北地方法院行政訴訟判決
111年度交字第235號
原      告  吳振蓉  
被      告  新北市政府交通事件裁決處
                      設新北市○○區○○路0段000號2樓
代  表  人  李忠台    住同上
訴訟代理人  黃曉妍律師
上列當事人間交通裁決事件，原告不服被告民國111年4月12日新
北裁催字第48-CBZD50455號裁決，提起行政訴訟，本院判決如下
：
    主  文
一、原告之訴駁回。
二、訴訟費用新臺幣300元由原告負擔。
    事實及理由
一、程序部分：
    本件係因原告不服被告民國111年4月12日新北裁催字第48-C
    BZD50455號違反道路交通管理事件裁決書（下稱原處分）而
    提起行政訴訟，核屬行政訴訟法第237條之1第1項第1款規定
    之交通裁決事件，因卷證資料明確，爰依同法第237條之7規
    定，不經言詞辯論，逕為判決。
二、爭訟概要：
　  原告於111年3月9日中午12時52分許，騎乘車牌號碼000-000
    號普通輕型機車（下稱系爭機車）行經新北市新店區中正路
    與三民路口（下稱系爭路口），經新北市政府警察局新店分
    局（下稱舉發機關）碧潭派出所員警認原告有「闖紅燈（紅
    燈迴轉）」之違規行為予以攔停，並於當日製發掌電字第CB
    ZD50455號舉發違反道路交通管理事件通知單（下稱舉發通
    知單）予以舉發。嗣被告審認原告有「駕車行經有燈光號誌
    管制之交岔路口闖紅燈」之違規事實，乃依道路交通管理處
    罰條例（下稱道交條例）第53條第1項及第63條第1項第3款
    規定開立原處分，裁處原告罰鍰新臺幣（下同）1,800元，
    並記違規點數3點，並於111年4月14日送達原告。原告不服
    ，於111年4月15日提起行政訴訟。
三、原告起訴主張及聲明：
  ㈠主張要旨：
　　原告於系爭路口遇到紅燈，系爭機車係於行人穿越道前1.5
    公尺迴轉，車身尚未深入路口範圍即迴轉，非屬闖紅燈，應
    該是不遵守標線指示。對於本件交通違規事實，舉發員警拒
    絕赴現場說明。另請參考交通部82年3月27日研商闖紅燈認
    定標準會議紀錄。
　㈡聲明：原處分撤銷。
四、被告答辯及聲明：
　㈠答辯要旨：
　　參酌交通部109年11月2日交路字第1095008804號函釋第2點
    內容，駕駛行為究為闖紅燈抑或不遵守標線指示，係以車身
    是否超越停止線且已妨害人車通行為判準，查本件監視器影
    像及影像連續截圖，原告騎乘系爭機車沿行人穿越道邊緣行
    駛，而行人穿越道設置於停止線前，足證當時系爭機車已超
    越停止線，又參酌系爭路口運作時向圖，當時應為第3時相
    ，中正路雙向號誌應均為紅燈，三民路與建國路雙向為綠燈
    ，而系爭路口之行人燈號亦為綠燈，隨時可能會有行人行走
    於行人穿越道上，難謂其迴轉行為未妨礙人車通行，已非僅
    車輛前懸伸出路口範圍之行為，其行為應屬於「闖紅燈」無
    誤。
　㈡聲明：駁回原告之訴。　
五、本院之判斷：　　　　
  ㈠如爭訟概要欄所載之事實，除後述之爭點外，其餘為兩造所
    不爭執，並有舉發通知單（見本院卷第49頁）、原處分（見
    本院卷第57頁）及送達證書（見本院卷第59頁）在卷可稽，
    堪以認定。
　㈡按汽車駕駛人，行經有燈光號誌管制之交岔路口闖紅燈者，
    處1,800元以上5,400元以下罰鍰，並記違規點數3點，道交
    條例第53條第1項及第63條第1項第3款定有明文。又汽車行
    駛至交岔路口，其行進、轉彎，應遵守燈光號誌；車輛面對
    圓形紅燈表示禁止通行，不得超越停止線或進入路口，道路
    交通安全規則第102條第1項第1款及道路交通標誌標線號誌
    設置規則第206條第5款第1目亦有明定。另交通部109年11月
    2日交路字第1095008804號函所檢送之交通部109年6月30日
    召開研商「闖紅燈行為之認定原則會議紀錄」所載之會議結
    論：「一、道路交通管理處罰條例有關闖紅燈行為之認定，
    本部曾以82年4月22日交路字第009811號函示面對圓形紅燈
    時超越停止線或闖紅燈之認定原則，經本次會議討論決議該
    函示應有檢討之需要，爰為促使駕駛人回歸於對標誌、標線
    之認知，同時兼顧執法技術層面與大眾接受程度，修正車輛
    『闖紅燈』行為之認定如下：㈠車輛面對圓形紅燈亮起後，仍
    超越停止線至銜接路段，含左轉、直行、迴轉及右轉（依箭
    頭綠燈允許行駛者除外）即視為闖紅燈之行為。㈡車輛面對
    圓形紅燈亮起後，車身仍超越停止線並足以妨害其他方向人
    （若有行人穿越道）、車通行亦視同闖紅燈；若僅前輪伸越
    停止線者，則視為不遵守標線指示。…」，而上開會議結論
    核屬交通部基於主管權責，就法令執行層面所為之解釋，與
    法律之本旨並無違誤，亦未抵觸母法，除「紅燈右轉」之行
    為業經另以道交條例第53條第2項規範外，依法亦得予以援
    用。　　
　㈢經查，本院勘驗本件採證影片，勘驗內容如下：
　  ⒈12:50:30：中正路交通號誌為紅燈，一台黑色汽車自三民
      路左轉進入中正路往中央路方向內側車道；
　　⒉12:50:33：中正路交通號誌為紅燈，第一台黑色汽車左轉
      中正路後行駛內側車道至建國路口停等紅燈，第二台黑色
      汽車自三民路左轉進入中正路往中央路方向內側車道；
　　⒊12:50:36：中正路交通號誌為紅燈，第二台黑色汽車左轉
      中正路後往行駛內側車道至第一台黑色汽車後方停等紅燈
      ，第三台黑色汽車自三民路左轉進入中正路往中央路方向
      內側車道；
　　⒋12:50:39：中正路交通號誌為紅燈，第三台黑色汽車左轉
      中正路後行駛內側車道至第二台黑色汽車後方停等紅燈；
　　⒌12:50:46：中正路交通號誌為紅燈，系爭機車出現於畫面
      左上方三民路與中正路口；
　　⒍12:50:47：中正路交通號誌為紅燈，系爭機車沿中正路往
      中興路方向行駛；
　　⒎12:50:48：中正路交通號誌為紅燈，系爭機車繼續朝中興
      路方向行駛，並且車頭開始向左轉；
　　⒏12:50:49：中正路交通號誌為紅燈，系爭機車開始自第三
      台黑色汽車後方繞過；
　　⒐12:50:50：中正路交通號誌為紅燈，系爭機車行駛於第三
      台黑色汽車後方，似行駛在行人穿越道上；
　　⒑12:50:51：中正路交通號誌為紅燈，系爭機車通過第三台
      黑色汽車後方，迴轉至中正路往中央路方向外側車道；
　　⒒12:50:52：中正路交通號誌為紅燈，系爭機車朝中央路方
      向行駛；
　　⒓12:50:53-54：中正路交通號誌為紅燈，系爭機車繼續朝中
      央路方向行駛；
　　⒔12:50:55：中正路交通號誌變為綠燈，系爭機車繼續朝中
      央路方向行駛；
　　⒕12:50:56：中正路交通號誌為綠燈，系爭機車經過行人穿
      越道開始右轉建國路；
　　⒖12:50:57：中正路交通號誌為綠燈，系爭機車右轉進入建
      國路；
　　有勘驗內容、影片截圖及Google街景圖附卷可佐（見本院卷
    第93至111頁），且函請兩造就上開勘驗內容及影片截圖表
    示意見（見本院卷第113至123頁）。依上開勘驗內容及影片
    截圖，可徵當時先有3台汽車自三民路左轉進入中正路朝中
    央路方向行駛，之後系爭機車行經系爭路口，面對系爭路口
    燈號已變換為圓形紅燈，於路口迴轉時似行駛在行人穿越道
    上，迴轉之後行駛中正路朝中央路方向行駛，再右轉進入建
    國路等情。又原告稱當時系爭機車係於行人穿越道前1.5公
    尺迴轉等語（見本院卷第17、113頁），另參以原告提供之
    行車路線圖（見本院卷第115頁）及舉發機關員警製作之道
    路交通事故現場圖（見本院卷第65頁），系爭路口停止線與
    行人穿越道間距離為3公尺，當時系爭機車約略在停止線與
    行人穿越道中間迴轉，可見系爭機車於系爭路口迴轉時，其
    車身已完全超越停止線迴轉至對向中正路車道。再衡以系爭
    機車於系爭路口迴轉至中正路對向車道前，陸續有3台汽車
    自三民路左轉進入中正路，堪認系爭機車迴轉至對向車道，
    即有妨礙其他車輛自三民路左轉進入中正路行駛之可能。準
    此，當時原告騎乘系爭機車，面對系爭路口圓形紅燈亮起後
    ，車身已完全超越停止線迴轉至中正路對向車道，並足以妨
    害其他車輛自三民路左轉至中正路行駛，揆諸前開說明，其
    即已構成闖紅燈之違規行為。是被告據此裁罰原告，並無違
    誤。
  ㈣原告雖引用交通部82年3月27日研商闖紅燈認定標準會議紀錄
    ，主張系爭違規行為應是「不遵守標線指示」，而非闖紅燈
    云云。惟依上開交通部109年11月2日函文所檢送之交通部10
    9年6月30日召開研商「闖紅燈行為之認定原則會議紀錄」所
    載之會議結論，該次會議已修正82年4月22日交路字第00981
    1號函示面對圓形紅燈時超越停止線或闖紅燈之認定原則，
    並強調促使駕駛人回歸於對標誌、標線之認知，同時兼顧執
    法技術層面與大眾接受程度，認定「車輛面對圓形紅燈亮起
    後，車身仍超越停止線並足以妨害其他方向人（若有行人穿
    越道）、車通行亦視同闖紅燈」。本件系爭機車車身已超越
    停止線迴轉至中正路對向車道，並足以妨害其他車輛自三民
    路左轉至中正路行駛乙節，業如前所認定，縱系爭機車未穿
    越路口至銜接路段，亦已符合前開認定原則。是原告前開主
    張，應不可採。
  ㈤本件判決基礎已臻明確，兩造其餘攻擊、防禦方法及訴訟資
    料經本院審酌後，核與判決結果不生影響，無一一論述之必
    要，併此敘明。
六、結論：
　　原處分認事用法並無違誤，原告訴請撤銷原處分為無理由，
    應予駁回。至本件裁判費為300元，應由敗訴之原告負擔，
    爰確定第一審訴訟費用額如主文第2項所示。　　
中　　華　　民　　國　　111 　年　　7 　　月　　20　　日
　　　　　　　　　行政訴訟庭　法　官　邱士賓
上為正本係照原本作成。如不服本判決，應於送達後20日內，向本院提出上訴狀並表明上訴理由（原判決所違背之法令及其具體內容或依訴訟資料可認為原判決有違背法令之具體事實)，其未載明上訴理由者，應於提出上訴後 20 日內向本院補提理由書（上訴狀及上訴理由書均須按他造人數附繕本，如未按期補提上訴理由書，則逕予駁回上訴），並應繳納上訴裁判費新臺幣 750 元。
中　　華　　民　　國　　111 　年　　7 　　月　　20　　日
                              書記官  李  欣

訴訟費用計算書
項　　　　目　　　　　　　金　額（新臺幣）　　備　註
第一審裁判費　　　　　　　　300元
合        計　　　　　　　　300元